【裁判字號】    99,審訴,3803
【裁判日期】    991123
【裁判案由】    毒品危害防制條例
【裁判全文】
臺灣高雄地方法院刑事判決            99年度審訴字第3803號
公  訴  人  臺灣高雄地方法院檢察署檢察官
被      告  洪忠宏
上列被告因毒品危害防制條例案件，經檢察官提起公訴（99年度
毒偵字第5117號），被告於準備程序進行中就被訴事實為有罪之
陳述，經本院告知簡式審判程序之旨，並聽取被告與公訴人之意
見後，裁定依簡式審判程序審理，判決如下：
    主  文
洪忠宏施用第一級毒品，累犯，處有期徒刑玖月。
    事  實
一、洪忠宏前於民國88年間，因施用毒品案件，經本院裁定令入
    勒戒處所施以觀察、勒戒後，於88年12月21日執行完畢釋放
    ，由臺灣高雄地方法院檢察署檢察官以88年度毒偵字第3098
    號為不起訴處分確定。又於89年間，因施用毒品案件，經本
    院以92年度簡字第4187號判處有期徒刑6 月確定，復於93年
    間，另因搶奪、詐欺、施用毒品及竊盜案件，分別經本院以
    93年度訴字第2810號、94年度簡字第3672號、93年度訴字第
    1549號、93年度易字第957 號各判處有期徒10月、4 月、7
    月、1 年8 月確定，上開各罪嗣經裁定減刑及定應執行刑為
    有期徒刑2 年8 月，於96年7 月13日縮短刑期假釋出獄，於
    96年7 月16日假釋期滿未經撤銷而執行完畢。又於96年間，
    因施用毒品案件，經本院以96年度訴字第5437號判處有期徒
    刑8 月確定；再於97年間，因竊盜案件，經本院以97年度簡
    上字第446 號判處有期徒刑3 月確定，接續執行於98年6 月
    25日縮短刑期執行完畢。詎洪忠宏仍不知悔改及戒除毒癮，
    竟基於施用第一級毒品海洛因之犯意，於99年5 月20日上午
    8 時許，在其高雄縣鳳山市○○路19巷20號住處內，以針筒
    注射靜脈之方式，施用第一級毒品海洛因1 次。嗣因其為毒
    品治安顧慮人口，經警通知而於99年5 月22日下午2 時45分
    許為警採集尿液送驗後，結果呈嗎啡、可待因陽性反應，始
    悉上情。
二、案經高雄縣政府警察局林園分局報告臺灣高雄地方法院檢察
    署檢察官偵查起訴。
    理  由
一、本件被告洪忠宏所犯係死刑、無期徒刑、最輕本刑為3 年以
    上有期徒刑以外之罪，其於準備程序進行中，就被訴事實為
    有罪之陳述，經受命法官告知簡式審判程序之旨，並聽取當
    事人之意見後，本院合議庭認無不得或不宜改依簡式審判程
    序進行之情形，爰依刑事訴訟法第273 條之1 第1 項規定，
    裁定本件由受命法官獨任進行簡式審判程序。又本件卷內之
    證據資料，依同法第273 條之2 規定，不受同法第159 條第
    1 項關於傳聞法則規定之限制，依法均有證據能力，合先敘
    明。
二、上揭事實，業據被告於本院審理中坦承不諱，並有應受尿液
    採驗人尿液檢體採集送驗紀錄表（代號：15669 ）（警卷第
    4 頁）、長榮大學99年6 月7 日確認報告（警卷第5 頁）各
    1 份在卷可稽，足認被告前開任意性之自白與事實相符，得
    作為被告有罪之證據。又被告曾受如事實欄所載之觀察、勒
    戒處分執行完畢後5 年內，再犯施用毒品罪而經依法追訴處
    罰完畢等事實，亦有卷附本院院內索引卡紀錄表、臺灣高等
    法院被告前案紀錄表各1 份在卷可按。按毒品危害防制條例
    第20條、第23條於93年1 月9 日修正施行後，將施用毒品之
    刑事處遇程序，區分為「初犯」及「五年內再犯」、「五年
    後再犯」3 種，其立法理由謂：「初犯」經觀察、勒戒或強
    制戒治執行完畢釋放後，「五年內再犯」者，因其再犯率甚
    高，原實施之觀察、勒戒及強制戒治既已無法收其實效，爰
    依法追訴或裁定交付審理。至於經觀察、勒戒或強制戒治執
    行完畢釋放後，「五年後再犯」者，前所實施之觀察、勒戒
    或強制戒治已足以遮斷其施用毒品之毒癮，為期自新及協助
    其斷除毒癮，仍適用「初犯」規定，先經觀察、勒戒或強制
    戒治之程序。從而依修正後之規定，僅限於「初犯」及「五
    年後再犯」二種情形，始應先經觀察、勒戒或強制戒治程序
    。倘被告於5 年內已再犯，經依法追訴處罰，縱其第3 次再
    度施用毒品之時間，在初犯經觀察、勒戒或強制戒治執行完
    畢釋放5 年以後，已不合於「五年後再犯」之規定，且因已
    於「五年內再犯」，顯見其再犯率甚高，原實施觀察、勒戒
    或強制戒治，已無法收其實效，即應依該條例第10條處罰（
    最高法院95年第7 次刑事庭會議決議參照）。從而，被告於
    前開初犯觀察、勒戒處分執行完畢釋放後「五年內再犯」施
    用毒品罪，並經依法追訴處罰執行完畢，而本件被告再度施
    用毒品犯行，已不合於「五年後再犯」之規定，揆諸前揭說
    明即應依毒品危害防制條例第10條加以處罰。從而，本件事
    證明確，被告犯行洵堪認定，應依法論科。
三、核被告所為，係犯毒品危害防制條例第10條第1 項之施用第
    一級毒品罪。被告為施用而持有第一級毒品之低度行為，為
    施用第一級毒品之高度行為所吸收，不另論罪。又被告有如
    事實欄所記載論罪科刑執行完畢之紀錄，有上開被告前案紀
    錄表附卷可考，其於有期徒刑執行完畢後，5 年內故意再犯
    本件有期徒刑以上之罪，為累犯，應依刑法第47條第1 項規
    定，加重其刑。爰審酌被告前因施用毒品案件，迭經觀察、
    勒戒及法院科刑判決後，竟再為本件犯行，足見其惡習已深
    ，且戒絕毒癮之意志不堅，未能體悟施用毒品對自己、家人
    造成之傷害及社會之負擔，自屬可議；參以被告施用毒品之
    前科紀錄非少，犯後坦承犯行，且施用毒品本質上係屬戕害
    自身健康之行為，尚未直接危害他人，反社會性程度應屬較
    低，及其智識程度為國中肄業、現從事配送便當工作，每月
    收入約新臺幣25,000元等一切情狀，量處如主文所示之刑，
    以資懲儆。
據上論斷，應依刑事訴訟法第273 條之1 第1 項、第284 條之1
、第299 條第1 項前段，毒品危害防制條例第10條第1 項，刑法
第11條前段、第47條第1 項，判決如主文。
本案經檢察官王清海到庭執行職務。
中    華    民    國    99    年    11    月    23    日
                  刑事第十庭    法  官   林裕凱
以上正本證明與原本無異。
如不服本判決應於收受判決後10日內向本院提出上訴書狀，並應
敘述具體理由。其未敘述上訴理由者，應於上訴期間屆滿後20日
內向本院補提理由書(均須按他造當事人之人數附繕本)「切勿逕
送上級法院」。
中    華    民    國    99    年    11    月    23    日
                                書記官  黃振祐
附錄所犯法條
毒品危害防制條例第10條
施用第一級毒品者，處 6 月以上 5 年以下有期徒刑。
施用第二級毒品者，處 3 年以下有期徒刑。

司法院資訊處製作；財團法人民間司法改革基金會備份。
